【裁判字號】    95,上訴,156
【裁判日期】    950615
【裁判案由】    違反槍砲彈藥刀械管制條例等
【裁判全文】
臺灣高等法院刑事判決                 95年度上訴字第156號
    上  訴  人
    即  被  告  丙○○
    指定辯護人  本院公設辯護人陳德仁
上列上訴人因違反槍砲彈藥刀械管制條例等案件，不服臺灣臺北
地方法院94年度訴字第1384號， 中華民國94年12月8日第一審判
決（起訴案號： 臺灣臺北地方法院檢察署94年度偵字第13393號
），提起上訴，本院判決如下：
    主  文
上訴駁回。
    事  實
一、丙○○明知未經許可不得持有槍、彈，竟未經許可，而基於
    持有手槍、持有可發射子彈具有殺傷力改造玩具手槍及子彈
    之犯意，於民國八十八年十、十一月間某日，在臺北縣三重
    市○○路租住處，由其成年友人曹惠明（綽號「大胖」，業
    已死亡）交付如附表編號一、二號所示制式手槍二支（各含
    彈匣一個）、附表編號三號所示可擊發子彈具有殺傷力之改
    造玩具手槍一支（含彈匣一個）、 口徑9mm制式子彈十八顆
    、 口徑9mm土製子彈一顆及不具底火火藥無殺傷力之玩具子
    彈五顆，丙○○並自該時起即未經許可而持有上開槍、彈，
    並將該等槍、彈藏放於臺北縣三重市○○路租住處內。緣乙○○因積欠丙○○新台幣八萬四千元債務未清償，丙○○與
    乙○○於九十四年七月二十日在臺北市○○○路四０九號四
    樓「漢宮舞廳」不期而遇，兩人即為上開債務問題發生口角
    ，翌日上午乙○○即率領友人百餘人前去「漢宮舞廳」欲向
    丙○○尋釁（乙○○所涉違反組織犯罪防制條例犯行業據檢
    察官另行提起公訴），丙○○知悉後即以行動電話與乙○○
    理論，迨至九十四年七月二十三日（起訴書誤載為九十二年
    七月二十二日，業據蒞庭檢察官於原審予以更正）上午三時
    許，因乙○○又撥打行動電話向丙○○邀約在臺北市○○路
    見面，並以「不來是龜兒子」等語挑釁，丙○○因認乙○○
    積欠債務拒不清償且再三挑釁，乃心有不甘，丙○○即與不
    詳姓名綽號「皮蛋」、「麵龜」之成年友人，共同基於未經
    許可持有手槍、持有可發射子彈具有殺傷力改造玩具手槍、
    持有子彈與恐嚇安全之犯意聯絡，而共乘汽車先前去丙○○
    藏放槍彈處取出槍彈，再於同日上午三時五十分許共同持上
    開附表所示手槍三支及制式子彈十八顆及土造子彈一顆，駕
    車駛至臺北市○○路一八五號前，見乙○○率領甲○○等人
    在場等候，丙○○及「麵龜」即由車內，各持一支手槍對外
    朝天空扣扳機各自射擊擊發子彈三顆，以此加害生命、身體
    之事恐嚇乙○○、甲○○等人，使其等心生畏懼，致生危害
    於生命、身體之安全，丙○○等人並於開槍後未停車即駕車
    離去。嗣於九十四年七月二十三日上午四時許，為到場之員
    警於現場扣得丙○○及「麵龜」所擊發之彈殼六發，並循線
    於九十四年七月二十三日下午九時許持拘票拘提丙○○到案
    後，由丙○○帶警前去臺北市○○區○○路五八一巷底草叢
    堆中查扣丙○○藏放如附表所示手槍及改造玩具手槍共三支
    （各內含彈匣一個）、口徑9mm制式子彈十二顆、口徑9mm土
    造子彈一顆（前揭子彈十三顆業均經鑑驗試射擊發）及不具
    底火火藥無殺傷力之玩具子彈五顆，因而查悉上情。
二、案經臺北市政府警察局中山分局報告臺灣臺北地方法院檢察
    署檢察官偵查起訴。
    理  由
甲、程序部分
    證人乙○○、戊○○、丁○○、甲○○於檢察官偵查中所為
    之陳述，並無顯有不可信之情況，依刑事訴訟法第一百五十
    九條之一第二項規定，得為證據；至於證人乙○○、甲○○
    警詢中之陳述，未據檢察官、被告及選任辯護人於言詞辯論
    終結前聲明異議，依同法第一百五十九條之五第二項規定，
    亦得為證據，先予敘明。
乙、實體部分
一、被告丙○○經合法傳喚未到庭陳述，惟前開就未經許可持有
    槍彈及與「麵龜」各持手槍對空擊發三槍，並經警扣得附表
    所示手槍三支、制式子彈十二顆及土造子彈一顆之事實，業
    據被告於偵查中及原審審判中均坦承不諱，惟矢口否認有何
    恐嚇安全犯行，並辯稱：伊與「麵龜」都是朝天空射擊，係
    因乙○○欠債不還竟仍多次尋釁，伊對空開槍係為洩恨，並
    無恐嚇乙○○等人之犯意云云。惟查：
（一）被告持有如附表所示之制式手槍二支、可發射子彈具有殺
      傷力改造玩具手槍一支、制式子彈十二顆、土造子彈一顆
      之事實，業據被告於原審中供承不諱，核與證人乙○○於
      偵查中證述：被告持槍坐在休旅車的右前座等語互核一致
      （見偵查卷第二九、三十、一０七頁），並有該等槍、彈
      及被告業已擊發遺留現場之彈殼六顆分別扣案可資佐證，
      而扣案槍、彈經送內政部警政署刑事警察局鑑定結果，認
      附表所示槍枝管制編號：0000000000號之手槍係槍號「BC
      11 031」之制式半自動手槍，機械性能良好，可擊發子彈
      ，客觀上具有殺傷力；槍枝管制編號：0000000000號之手
      槍係捷克CZ廠99型制式半自動手槍，機械性能良好，可擊
      發子彈，客觀上具有殺傷力；槍枝管制編號：0000000000
      號之手槍係仿「BERETTA」 廠92FS型半自動手槍製造之金
      屬玩具手槍，更換土造金屬槍管改造而成，機械性能良好
      ，可擊發子彈，客觀上具有殺傷力；至送鑑子彈均係口徑
      9mm，其中十二顆係制式子彈，經試射具有殺傷力； 一顆
      為土造子彈，經試射可擊發亦具殺傷力；其餘五顆係玩具
      子彈，不具底火火藥無殺傷力之事實，有該局九十四年八
      月二十九日刑鑑字第0940113235號槍彈鑑定書一份在卷可
      稽（見偵查卷第一二七至一三四頁），復有警方偕同被告
      至藏放槍彈地點搜索之臺北市政府警察局中山分局現場蒐
      證照片資料二十張附卷足憑（見偵查卷第五一至六十頁）
      ，足認被告就持有槍彈部分之自白確與事實相符，是被告
      未經許可持有槍、彈之犯行，堪可認定。
（二）次查，被告與「麵龜」在臺北市○○路一八五號前由所乘
      車內對外朝空各開三槍之事實，亦據被告於偵查時及原審
      審判中均供認不諱，復據目擊證人朱信隆、乙○○、戊○○、丁○○、甲○○於分別警詢、偵查中證述屬實。證人
      乙○○於偵查中證陳：被告持槍坐在休旅車的右前座，坐
      在右後座的人（即「麵龜」）開第一槍，接下來有五、六
      聲槍響，我不確定開槍的順序，不過右前座的被告一定有
      開槍等語詳實（見偵查卷第一０七頁），證人丁○○於偵
      查中證述：我跟乙○○到松江路一八五號前的馬路上，不
      到五分鐘就看見一台休旅車開過來，右前座及右後座的人
      都有持槍向外開槍等語相符（見偵查卷第一０八頁），另
      證人戊○○亦證述：我跟乙○○在小夜城唱歌的時候，丙○○就打電話來要乙○○下樓，我們下樓後約等了五分鐘
      ，就看見一台休旅車開過來，右前座及右後座有人向外開
      槍等語一致（見偵查卷第一０九頁），證人甲○○於警訊
      、偵查中證述：七月二十三日凌晨三點多丙○○又打電話
      給乙○○說要過來，所以我們就下樓，在松江路一八五號
      前等了一會，就看見黑色的車子開過來，我以為他們要下
      車講話，沒想到右前座及右後座的人就直接開槍了，我聽
      到槍聲很害怕，就躲起來等語互核相符（見偵查卷第三九
      、一０九頁），綜上證人乙○○、戊○○、丁○○、甲○○上開證言，復參酌被告自承其因與乙○○間發生債務糾
      紛而對空鳴槍以圖洩恨等語詳實（見原審卷第七七頁），
      佐以槍彈具有高度危險性，對於人之生命、身體安全可能
      造成之危害甚大，被告對空鳴槍，常人遇此情況，客觀上
      均會心生畏懼，被告此自亦無不知之理，更遑論係與被告
      甫發生口角衝突而相約談判之乙○○等人，且審酌證人甲○○亦證稱因聽聞槍生而心生畏懼等語在卷，足認被告辯
      稱伊無沒有恐嚇安全犯意云云，委無可採。此外，復有前
      開扣案手槍、子彈、彈殼可資佐證，並有現場蒐證相片三
      十四張在卷得考（見偵查卷第六二至七八頁），被告恐嚇
      危害安全之犯行已甚明確，犯行足堪認定。
（三）綜上所述，被告持有槍、彈及對空鳴槍以恐嚇危害安全之
      犯行均堪認定，應依法論科。
二、核被告所為，係犯槍砲彈藥刀械管制條例第七條第四項之未
    經許可持有手槍罪、第八條第四項之未經許可持有可發射子
    彈改造玩具手槍罪、第十二條第四項之未經許可持有子彈罪
    及刑法第三百零五條之恐嚇安全罪。被告與「麵龜」及「皮
    蛋」之成年男子間，就上開犯行有犯意聯絡及行為分擔，為
    共同正犯。被告以一行為同時持有附表編號一、二號所示手
    槍、附表編號三號所示改造玩具手槍及子彈，係一行為觸犯
    槍砲彈藥刀械管制條例第七條第四項未經許可持有手槍罪、
    第八條第四項之未經許可持有可發射子彈改造玩具手槍罪及
    第十二條第四項之未經許可持有子彈罪，為想像競合犯，應
    從較重之未經許可持有手槍罪處斷。被告以一開槍行為同時
    恐嚇數人，為同種想像競合犯。再按未經許可持有槍枝、子
    彈，其持有之繼續，為行為之繼續，亦即一經持有該槍彈，
    罪即成立，至其持有行為終了時，均論為一罪，不得割裂。
    若以持有之槍彈犯他罪，兩罪間之關係如何，端視開始持有
    之原因為斷，如早已非法持有槍彈，後另起意犯罪，應以數
    罪併罰論處。必因意圖犯某罪而持有槍彈以後，果以之犯該
    罪，兩罪間始有牽連犯之適用（最高法院九十三年度台上字
    第一八七號判決意旨參照），查被告係於八十八年底開始持
    有前揭槍彈，其後至九十四年七月二十三日始因與乙○○細
    故衝突而臨時起意前去對空鳴槍尋釁，是被告所犯上揭二罪
    之間，犯意各別，行為互殊，依首揭最高法院判決意旨，應
    予分論併罰。又本件起訴書之起訴法條雖未記載槍砲彈藥刀
    械管制條例第八條第四項之未經許可持有可發射子彈改造玩
    具手槍罪及刑法第三百零五條恐嚇危害安全罪，惟起訴書之
    犯罪事實欄業已載明被告未經許可持有附表編號三所示改造
    玩具手槍及開槍尋釁之恐嚇危害安全犯行，從而被告持有改
    造玩具手槍及恐嚇安全犯行亦已提起公訴，本院亦得併予審
    理。
三、原審因認被告罪證明確， 引用槍砲彈藥刀械管制條例第7條
    第4項、第8條第4項、第12條第4項，刑法第11條前段、第28
    條、第305條、第55條、第51條第5款、第42條第3項、 第38
    條第1項第1款，罰金罰鍰提高標準條例第1條前段、第2條，
    現行法規所定貨幣單位折算新台幣條例第2條之規定。 並審
    酌被告非法持有槍彈時間甚長，且僅因債務糾紛，即於道路
    持槍對空鳴槍恐嚇他人，對於社會治安及他人生命、身體均
    構成嚴重威脅，惡性非輕，惟犯罪後尚能坦承持有槍彈及鳴
    槍尋釁之事實經過，並於遭警拘提到案後告知警方槍彈藏放
    處所顯有悔意之態度及所持有槍彈數量等一切情狀，量處未
    經許可，持有手槍罪部分，有期徒刑六年，併科罰金新台幣
    五十萬元；恐嚇他人致生危害於安全罪部分，處有期徒刑五
    月，並定其應執行之刑，為有期徒刑陸年月，併科罰金新
    台幣伍拾萬元，及就處罰金部分，諭知易服勞役之折算標準
    ，以示懲戒。對於扣案如附表所示手槍及可發射子彈具有殺
    傷力改造玩具手槍（含彈匣三個），認均係違禁物，並依刑
    法第三十八條第一項第一款之規定宣告沒收，另對於扣案之
    制式子彈十二顆及土造子彈一顆，認其彈藥部分因鑑驗試射
    擊發而燃燒殆盡，其餘部分亦裂解為彈頭及彈殼，已不具子
    彈之外型及功能，均不具殺傷力，非屬違禁物，亦非供被告
    犯罪所用之物，另扣案之玩具子彈五顆，無法擊發無殺傷力
    而非違禁物，無庸宣告沒收，併予敘明。核其認事用法，並
    無不合，量刑亦屬妥適，上訴人即被告未據理由上訴，請求
    撤銷改判，核其原審所辯並無理由，已詳如上述，其上訴實
    無理由，應予駁回。
四、公訴意旨另認被告涉犯槍砲彈藥刀械管制條例第十三條第四
    項之未經許可持有槍砲彈藥主要組成零件罪，惟查，扣案之
    彈匣三個，本屬附表編號一至三號所示手槍及改造玩具手槍
    之一部，而扣案之玩具子彈並無底火與火藥而無法擊發，均
    無另論以未經許可持有槍砲彈藥主要組成零件罪之餘地，惟
    公訴人認被告所涉此部罪嫌倘成立犯罪，與本院前揭論罪科
    刑之未經許可持有手槍及子彈部分，有想像競合犯之裁判上
    一罪關係，就此部份爰不另為無罪之諭知，並予敘明。
五、被告經合法傳喚，無正當理由未到庭，爰不待其陳述，逕行
    判決。
據上論斷，應依刑事訴訟法第368條、第371條，判決如主文。
本案經檢察官周志榮到庭執行職務。
中    華    民    國    95    年    6    月    15     日
                  刑事第４庭    審判長法  官  蔡秀雄
                                      法  官  黃金富
                                      法  官  周煙平
以上正本證明與原本無異。
違反槍砲彈藥刀械管制條例部分如不服本判決，應於收受送達後
十日內向本院提出上訴書狀，其未敘述上訴之理由者並得於提起
上訴後十日內向本院補提理由書（均須按他造當事人之人數附繕
本）。
其餘不得上訴。
                                      書記官  蕭麗珍
中    華    民    國    95    年    6     月    20    日
附錄：本案論罪科刑法條全文
槍砲彈藥刀械管制條例第7條第4項
未經許可，持有、寄藏或意圖販賣而陳列第1項所列槍砲、彈藥
者，處5年以上有期徒刑，併科新台幣1千萬元以下罰金。
槍砲彈藥刀械管制條例第8條第4項
未經許可，持有、寄藏或意圖販賣而陳列第1項所列槍枝者，處3
年以上10年以下有期徒刑，併科新臺幣 700 萬元以下罰金。
槍砲彈藥刀械管制條例第12條第4項
未經許可，持有、寄藏或意圖販賣而陳列子彈者，處5年以下有
期徒刑，併科新台幣300萬元以下罰金。
刑法第305條
以加害生命、身體、自由、名譽、財產之事，恐嚇他人致生危害
於安全者，處2年以下有期徒刑、拘役或300元以下罰金。
附表
 ┌──┬────────────┬──┬────────┐
 │編號│        物品名稱        │數量│  備        註  │
 ├──┼────────────┼──┼────────┤
 │ 一 │槍號 「BC11031」之制式半│一支│槍枝管制編號：  │
 │    │自動手槍                │    │0000000000（含彈│
 │    │                        │    │匣一個）        │
 ├──┼────────────┼──┼────────┤
 │ 二 │捷克CZ廠99型制式半自動手│一支│槍枝管制編號：  │
 │    │槍                      │    │0000000000號（含│
 │    │                        │    │彈匣一個）      │
 ├──┼────────────┼──┼────────┤
 │ 三 │仿「BERETTA」廠92FS型改 │一支│槍枝管制編號：  │
 │    │造玩具手槍              │    │0000000000（含彈│
 │    │                        │    │匣一個）        │
 └──┴────────────┴──┴────────┘


司法院資訊處製作；財團法人民間司法改革基金會備份。
